臺灣臺中地方法院刑事判決　　　　　　　　　　　　九十一年度易緝字第三二四號
　　公　訴　人　臺灣台中地方法院檢察署檢察官
　　被　　　告　丁○○
右列被告因恐嚇等案件，經檢察官提起公訴（八十八年度偵字第二三一七０號、八十
九年度偵字第一０四五二、一０八五七號），本院判決如左：
    主  文
丁○○無罪。
    理  由
一、公訴意旨略以：被告葉立邦（另經本院判處無罪確定）因與告訴人丙○○間有財
    務糾紛，乃於民國（下同）八十八年八月間，教唆被告丁○○、廖志龍、駱正坤
    （以上二人另經本院判處無罪確定）及年籍不詳之林建松等人前往告訴人甲○○
    、張炳昌住處暴力討債。被告丁○○、廖志龍、駱正坤及林建松等人隨即連續於
    八十八年八月二十六日至同年九月二十四日，分次前往甲○○台中縣大里市○○
    路○段七十九號住處；張炳昌、丙○○、乙○○台中縣大里市○○路四六八號住
    處，四人基於共同毀損、恐嚇之犯意聯絡，在台中縣大里市○○路四六八號住處
    灑冥紙、噴漆於前開二房屋、車輛、砸毀門窗玻璃、椅子，足生損害於甲○○、
    張炳昌、丙○○、乙○○。於同年九月二十四日，四人再度前往張炳昌、丙○○
    、乙○○住處時，廖志龍、駱正坤並向張炳昌、乙○○出言稱：「把丙○○交出
    來，不然要對你們全家不利」等語，以加害生命之事恐嚇張炳昌、乙○○，致生
    危害於渠等之安全。因認被告葉立邦、廖志龍、駱正坤涉有刑法第三百五十四條
    、第三百零五條罪嫌等語。
二、按犯罪事實應依證據認定之，無證據不得推定其犯罪事實，又不能證明被告犯罪
    者，應諭知無罪之判決，刑事訴訟法第一百五十四條、第三百零一條第一項分別
    定有明文。又刑事訴訟法上所謂認定犯罪事實之證據，係指足以認定被告確有犯
    罪行為之積極證據而言，該項證據自須適合於被告犯罪事實之認定，始得採為斷
    罪資料；如未能發現相當證據，或證據不足以證明，自不能以推測或擬制之方法
    ，以為裁判之基礎，最高法院二十九年上字第三一０五號、四十年台上字第八十
    六號分別著有判例可資參照。本件公訴人認被告丁○○涉有前開犯嫌，無非以被
    告丁○○雖矢口否認前開犯行，然前開事實，已據告訴人指訴綦詳，並有照片共
    三十六紙、被告所留下紙條影本五紙復卷可稽為其主要論據。訊之被告丁○○堅
    決否認有何恐嚇及毀損犯行，辯稱：他雖有至告訴人前開住處，但僅係轉達請告
    訴人與被告葉立邦聯絡，並無恐嚇及毀損等行為。他都是白天去告訴人住處，且
    都有遇見告訴人乙○○，去的時侯還有帶支付命令等語。
三、經查：
（一）經本院當庭勘驗現場錄影帶結果，有三人於八十九年九月十一日至上址灑冥紙
      ，同案被告駱正坤並稱其中一人為他，另一人為「阿龍」（按即同案被告廖志
      龍），另一人則不詳。惟灑冥紙顯非毀損行為甚明。至於是否能認定係恐嚇犯
      行，則應依個別行為態樣、有無結合其他言語、動作或物品等具體情形以認定
      行為者之本意。按棺材、冥紙、紙人等通常係作為葬儀物品，冥紙一般用來祭
      拜死者或陰間神鬼。由於人類對死亡、陰間等問題之忌諱及規避，接觸此等物
      品通常即含有倒楣或晦氣之意，故目前社會上諸多抗爭事件常以前開物品作為
      工具。惟冥紙若與其他「言詞」如稱要某人死亡、「動作」如比劃殺人手勢，
      或物品如寄送槍、彈、刀械，即有恐嚇之寓意。依前開錄影帶所示，本件同案
      被告駱正坤、廖志龍僅係單純在上址灑冥紙，而依卷附照片所示現場另以冥紙
      插上牌位燒香祭拜等情以觀，被告等人前開灑冥紙行為應僅係表達催討欠款無
      著之不滿，寓有使告訴人等倒楣或晦氣之意，而未至危害安全之恐嚇程度。況
      告訴人乙○○於本院亦稱灑冥紙是不吉利；告訴人丙○○則稱是詛咒他們；告
      訴人甲○○則稱是作法詛咒他們，是此部分尚難認被告丁○○等人有何恐嚇犯
      行。
（二）告訴人於偵查中僅泛稱被告等人恐嚇要「對其家人不利」，惟並未述及被告究
      以何具體言語或動作表示要對告訴人等不利。亦即，告訴人等並未敘述被告究
      係實施何種具體之行為，可供判斷是否該當於刑法上恐嚇危害安全罪之構成要
      件。嗣本院訊問告訴人等被告等如何恐嚇時，告訴人乙○○於本院供稱同案被
      告廖志龍叫她們「交丙○○出來，他要負責償還債務」，她說債務與她們無關
      時，而且已經不起訴處分，被告廖志龍說「國法有何用」。本院再訊問告訴人
      等為何偵查中提到被告說要對其不利，告訴人乙○○則稱因為被告等一直要找
      丙○○出來，使丙○○心生畏懼不敢在家，後來被告他們那一幫人有人說叫她
      們要保重。告訴人張炳昌則稱他們不知是誰說叫他們要保重，他們不認識。亦
      即，關於被告等是否有具體之恐嚇言語、動作部分，僅有告訴人乙○○所稱被
      告廖志龍稱「交丙○○出來，他要負責償還債務」、「國法有何用」，及告訴
      人乙○○、告訴人張炳昌所稱有不詳人叫他們要保重。按被告等為催討欠債而
      稱「交丙○○出來，他要負責償還債務」，及在告訴人主張已被不起訴處分，
      債務與渠等無關時，答稱「國法有何用」等言詞，顯非以加害生命、身體、自
      由、名譽、財產之事，恐嚇他人之將來惡害之通知甚明，尚不得認被告等有恐
      嚇犯行。至於「叫告訴人要保重」一語，或可認係將來惡害之通知，惟告訴人
      等僅供稱是不詳人所說，實際上有無該人？該人是否確實有說前開言詞？究係
      在現場個別臨時起意所說或在為前開言語前即與被告間有犯意聯絡？顯無從確
      定。是僅依告訴人等前開敘述作為認定被告丁○○等人有此部分恐嚇犯行之証
      據，顯未逾合理懷疑之程度。從而，尚不得認定被告丁○○等人有此部分恐嚇
      犯行。
（三）關於噴漆部分，告訴人乙○○等人前開大里市○○路住處大門及牆上遭噴漆「
      丙○○作保不認」．．．、告訴人甲○○前開台中縣大里市○○路住處大門及
      牆上遭噴漆「張嘉元誠心借錢無心還債良心何在．．．」等情，有卷附現場照
      片可稽。同案被告駱正坤亦坦承有前往噴漆之事實，並與本院勘現驗錄影帶時
      噴漆者之體型相符。惟在他人房屋噴漆或塗鴉是否與刑法上之毀損罪構成要件
      該當不無疑問。按刑法上之毀損行為須使器物全部或一部喪失其效用始足當之
      ，房屋大門、牆壁之主要效用在於維護建物之安全及遮蔽（與汽車鈑金烤漆不
      同），在他人房屋大門及牆上噴漆或塗鴉，並未使其防閑、遮蔽之效用物全部
      或一部喪失，是尚與刑法上之毀損行為有間，應僅為社會秩序維護法第九十條
      第二款之未經他人許可，塗抹他人之圍牆、房屋或其建築物所處罰之對象。是
      此部分行為尚未成立刑法上之毀損罪。至於起訴書所指被告丁○○、廖志龍、
      駱正坤及「林建松」尚於八十八年八月二十六日至九月二十四日期間噴漆在上
      址「車輛」部分，雖未具體指明係何車輛。惟依卷附照片所示，似指「ＲＣ─
      ０八五五號自小客車」。告訴人乙○○於本院供稱該車係他人所寄放在告訴人
      所經營停車場之車輛，並非渠所有。該車雖非告訴人所有，惟既係告訴人等所
      持有管領，告訴人等亦為犯罪之直接被害人，自得提出告訴（最高法院八十四
      年度台非字第一０九號、八十八年度台非字第三七二號判決參照）。本件被告
      丁○○否認有噴漆在前開自小客車上之事實，同案被告駱正坤僅坦承有噴漆在
      前開房屋，並稱未噴漆在前開車輛上。同案被告廖志龍亦稱其並未噴漆在前開
      車輛上。而依本院勘驗現場錄影帶結果，亦僅能証明被告駱正坤有在上開房屋
      門前噴漆。此外，並無任何証據足証前開自小客車上之噴漆係被告丁○○等人
      所為，是尚無從認定被告丁○○等有噴漆在前開車輛之犯行。
（四）關於砸破門窗玻璃部分雖可認係刑法上之毀損行為，惟經本件勘驗前開錄影帶
      結果，八十八年九月二十四日上址雖有二不詳男子持木棍砸破門窗玻璃，因係
      夜間，無法辨識係何人，惟體型與前二次噴漆及灑冥紙之被告駱正坤顯然不同
      （被告駱正坤身材較高大，易於辨認）。告訴人乙○○於本院雖供稱有人看到
      八十八年九月二十四日有二人來灑冥紙、砸玻璃，一個個子較高，一個個子較
      小。惟卻無法提該「有人」是何人？以供傳訊到庭指認是否為被告等人砸毀門
      窗玻璃。告訴人張炳昌則稱他看過錄影帶，他們只是推測是被告等這一幫人做
      的，但是他沒看到。是此部分尚不足以逕認係被告駱正坤等人砸毀門窗玻璃。
      至於起訴書所指被告等砸毀椅子部分，依卷附（八十八年度偵字第二八七六號
      偵查卷第十五頁正、背面）照片所示，僅係椅子及茶几被翻倒，並無任何斷裂
      、破損或其他足以喪失該椅子及茶几效用之情形。告訴人乙○○亦僅供稱係茶
      几板面脫落不能使用。惟依前開照片所示該茶几板面脫落顯未脫落，僅係整個
      茶几向左傾倒。亦即，前開椅子及茶几未遭毀損甚明。
四、從而，本件依前開証據尚不得逕認被告丁○○有何恐嚇及毀損犯行。此外，復查
    無其他積極證據足資認定被告有何公訴人所指恐嚇及毀損犯行，揆諸前開規定，
    自應諭知被告丁○○無罪之判決。
五、據上論斷，應依刑事訴訟法第三百零一條第一項，判決如主文。
本件經檢察官鄒千芝到庭執行職務
中      華      民      國      九十一  年      七      月     十五     日
                                台灣台中地方法院刑事第一庭
                                    法  官  鄭文祺
右正本證明與原本無異。
如不服本判決，應於判決送達後十日內向本院提出上訴狀，上訴於臺灣高等法院臺中
分院( 須附繕本 )。
  書記官
中    華    民    國      九十一      年       七      月     十六    日
